臺灣板橋地方法院交通事件裁定　　　　99年度交聲字第4621號
原處分機關　交通部公路總局臺北區監理所
異　議　人
即受處分人　王經賦
上列異議人即受處分人因違反道路交通管理處罰條例案件，對於
交通部公路總局臺北區監理所於民國99年12月7 日所為之處分（
原處分案號：北監營裁字第裁40-1AF626146號），聲明異議，本
院裁定如下：
    主  文
異議駁回。
    理  由
一、原處分意旨略以：異議人即受處分人王經賦（下稱異議人）
    於民國99年11月4 日14時37分許，將其所有之車號OXZ-849
    號普通重型機車，停放於臺北市○○路○ 段169 號週邊之人
    行道上，為臺北市停車工程管理處交通助理員以有「在設有
    禁止停車標誌之處所停車」之交通違規事實，予以拍照採證
    後逕行舉發。嗣異議人於舉發通知單上所載應到案日期前向
    原處分機關提出申訴，經原處分機關函請原舉發單位調查結
    果，仍認異議人所有之上開重型機車確有前揭違規事實，遂
    於99年12月7 日以北監營裁字第裁40-1AF626146號裁決書，
    依道路交通管理處罰條例第56條第1 項第4 款之規定，裁處
    罰鍰新臺幣（下同）600 元等語。
二、異議意旨略以：伊於99年11月4 日將機車停放於臺北市○○
    路○ 段151 巷，而禁止停車之禁制標誌係設置於仁愛路4 段
    169 號前之道路上，其所禁止範圍應不包含仁愛路4 段151
    巷，故其停車位置不應受罰。又每日均可見有其他前往仁愛
    路4 段169 號大樓洽公之民眾將機車停放於該處，乃因該處
    禁止停車之標示不明，易誤導車主因而受罰，爰聲明異議，
    請求撤銷原處分云云。
三、按人行道不得臨時停車；禁止臨時停車處所不得停車，道路
    交通安全規則第111 條第1 項第1 款、第112 條第1 項第1
    款分別定有明文。次按道路交通管理處罰條例所稱之「人行
    道」，係指為專供行人通行之騎樓、走廊，及劃設供行人行
    走之地面道路，與人行天橋及人行地下道；而汽車駕駛人停
    車時，在設有禁止停車標誌、標線之處所停車者，處600 元
    以上1,200 元以下罰鍰，道路交通管理處罰條例第3 條第3
    款、第56條第1 項第4 款分別定有明文。
四、經查：
  (一)異議人於99年11月4 日14時37分許，將其所有之車號OXZ-84
    9 號普通重型機車，停放於臺北市○○路○ 段169 號週邊之
    人行道上，為臺北市停車工程管理處交通助理員以有「在設
    有禁止停車標誌之處所停車」之交通違規事實，予以拍照採
    證後逕行舉發，嗣經原處分機關依道路交通管理處罰條例第
    56條第1 項第4 款之規定，裁處罰鍰600 元等情，有臺北市
    政府交通局北市交停字第1AF626146 號舉發違反道路交通管
    理事件通知單、交通部公路總局臺北區監理所北監營裁字第
    裁40-1AF626146號裁決書各1 紙、現場照片4 幀及舉發採證
    照片2 幀在卷可稽，且異議人對於其停車之位置不爭執，此
    部分事實堪以認定。
  (二)按人行道係專供行人行走之處，除道路主管機關視人行道寬
    度或斟酌各路段設置必要性等情況，而於人行道劃設之機慢
    車停放區外，任何駕駛人均不得恣意將車輛停放於人行道。
    依本件現場及舉發採證照片以觀，異議人所有之車號OXZ-84
    9 號普通重型機車，其停放位置係臺北市○○路○ 段151 巷
    巷口與仁愛路4 段169 號交會處，該處除以方形地磚鋪設外
    ，亦鋪有黃色導盲地磚，乃劃設供行人行走之地面道路，核
    屬道路交通管理處罰條例第3 條第3 款規定之人行道。又於
    其停車處左方之同一人行道上（仁愛路4 段單號東往西方向
    ）設有禁制標誌，具體指明「騎樓、人行道禁止停車、機慢
    車停放區除外」，故異議人機車所停放之位置，自應在該禁
    制標誌所指之同一人行道範圍內，尚不因其停車位置、方向
    較靠近仁愛路4 段151 巷，即認不受上開禁止停車之禁制標
    誌所拘束。況人行道既為行人往來之通道，若於該處臨時停
    車或停車，勢將妨礙行人通行之順暢，從而，人行道原本即
    不待主管機關劃設或設置標線、標誌，若有所劃設或設置者
    ，亦僅具再次提醒、督促駕駛人或用路人，注意法律明文禁
    止在人行道臨時停車或停車之作用（臺灣高等法院高雄分院
    99年度交抗字第598 號裁定意旨參照），此觀道路交通安全
    規則第111 條第1 款之規定，並未以設置禁止停車標誌為要
    件，亦足明悉。是異議人辯稱其停車位置不應受罰云云，顯
    無可採。
  (三)末查，道路交通標誌、標線、號誌之設置，係主管機關基於
    整體交通考量所為之規劃，目的係為維護社會大眾使用道路
    之秩序，並以確保人車通行之安全。倘認交通標誌、標線或
    號誌有設置不明情況，應先依循行政爭訟途徑以資確認，而
    無任由用路人自行認定是否設置得當，而逕自決定是否遵守
    之理，否則道路所設之標誌、標線或號誌之公信力即無從建
    立，道路交通之秩序將無以維持，其他用路人之權益，亦同
    受重大影響。是異議人此部分所辯，亦難執為脫免罰責之依
    據。
五、綜上所陳，本件原處分機關以異議人所有之上開普通重型機
    車有前揭交通違規事實，依道路交通管理處罰條例第56條第
    1 項第4 款之規定，裁處異議人600 元罰鍰，經核於法並無
    違誤，本件異議為無理由，應予駁回。
據上論斷，應依道路交通管理處罰條例第87條第2 項，道路交通
案件處理辦法第18條，裁定如主文。
中    華    民    國   100    年    1     月    28    日
                    交通法庭  法  官  陳海寧
以上正本證明與原本無異。
如不服本裁定應於送達後5 日內向本院提出抗告狀。
                              書記官  馮得弟
中    華    民    國   100    年    2     月    1     日